【裁判字號】    95,台上,6143
【裁判日期】    951109
【裁判案由】    偽造文書
【裁判全文】
最高法院刑事判決            九十五年度台上字第六一四三號
上  訴  人  台灣高等法院台南分院檢察署檢察官
上 訴人 即
被      告  甲○○
            乙○○
上 列一 人
選任辯護人  蘇正信律師
            蔡進欽律師
            蔡弘琳律師
上列上訴人等因被告等偽造文書案件，不服台灣高等法院台南分
院中華民國九十三年一月二十七日第二審判決（九十二年度上訴
字第一三六七號，起訴案號：台灣台南地方法院檢察署八十九年
度偵字第一０四四八號、九十年度偵字第七一三五號、九十一年
度偵字第二五三二號），提起上訴，本院判決如下：
    主  文
原判決撤銷，發回台灣高等法院台南分院。
    理  由
本件原判決撤銷第一審關於上訴人即被告（下稱被告）甲○○、
乙○○部分之科刑判決，改判仍依牽連犯從一重論處被告等共同
連續行使偽造私文書，足以生損害於他人罪刑，固非無見。
惟查：一、原判決附表（下稱附表）記載被告等使用偽造之信用
卡四紙，原申請人分別為（附表編號０１至０４依序）林春連、
李旺奇、吳發明、溫俊勝，被告等使用偽造信用卡詐購物品時，
在信用卡簽帳單上偽造之簽名，則分別為葉士豪（０１）、吳明
義（０２）、林文章（０３）等三人，卷內信用卡簽帳單上偽造
之簽名亦同此記載（見南市警一刑偵字第七一號卷第一九至二七
頁，第一審卷第九五頁，南縣警刑專字第三０一九八號卷第二九
頁），由是觀之，被告等似無在上述簽帳單上偽簽原申請人林春
連、李旺奇、吳發明、溫俊勝等姓名之情事。原判決事實欄載稱
被告等「連續持上開偽造信用卡，至附表編號０１至０３所示地
點刷卡消費購物，並在信用卡簽帳單上，偽簽附表所示原申請人
之姓名，持以行使，交付各該商店，足生損害於上開信用卡之發
卡銀行及真正持卡人」，復於理由說明被告等「於附表所示簽帳
單上偽造原申請人署押，依刑法第二百十九條規定，不問屬於犯
人與否，均依法宣告沒收」云云，其認定被告等在信用卡簽帳單
上偽造原申請人姓名之事實，與所採用之卷內證據資料未盡相符
，自難謂無證據上理由矛盾之違法。二、原判決事實欄載稱被告
二人與第一審共同被告李志靖、許良興等四人共同基於意圖為自
己不法之所有之概括犯意，持上述偽造之信用卡，行使向商家詐
購貨品，並於理由說明被告等四人於本案犯行，彼此間有犯意聯
絡及行為分擔，為共同正犯等情；而依其附表所載，編號０１所
示犯行之刷卡人為許良興、甲○○，編號０２所示犯行之刷卡人
為許良興與綽號「阿明」之不詳姓名人，另編號０３所示犯行之
刷卡人則為許良興、甲○○、乙○○三人，並非每次均由四人共
同為犯行之實施，且曾有綽號「阿明」者參與其中三次犯行。原
判決對於上述各次犯行，如何均係由被告二人與李志靖、許良興
等四人間基於共同之犯意聯絡，而推由其中一人或數人共同實施
，並未詳述認定之依據及理由，對該「阿明」者是否為其等之共
同正犯，亦未為說明論列，自嫌理由不備。三、檢察官起訴書記
載本件犯罪事實，係被告等向卓海煌購得偽造之信用卡四張後，
即共同持以向被害商家刷卡詐購貨品等情，並未認定被告等有在
偽造之信用卡背面偽簽原申請人姓名之情事。原判決認定被告等
購得上開偽造信用卡後，即先於偽造信用卡背面偽簽原申請人林
春連等人之署押，再持以行使刷卡詐購貨品；然被告等在信用卡
簽帳單上偽簽他人之姓名，與各該信用卡之原申請人名義並不相
符，已如前述，衡情被告等如係先在偽卡上偽造原申請人之簽名
，再持以行使，自不難由所持偽卡上之簽名，知悉偽卡之原申請
人姓名，並在簽帳單上為一致之簽名，似無於刷卡消費時，卻在
簽帳單上為不同簽名之可能。是被告等究竟有無在偽卡背面偽簽
原申請人姓名之事實，抑或係偽簽其他人之姓名，即非無推求之
餘地。原審未為查明釐清，遽為此部分事實之認定，即嫌速斷。
以上或為上訴意旨所指摘，或為本院得依職權調查之事項，應認
原判決有撤銷發回更審之原因。
據上論結，應依刑事訴訟法第三百九十七條、第四百零一條，判
決如主文。
中    華    民    國  九十五  年   十一   月    九    日
                      最高法院刑事第七庭
                          審判長法官  呂  潮  澤
                                法官  吳  昆  仁
                                法官  孫  增  同
                                法官  趙  文  淵
                                法官  吳      燦
      本件正本證明與原本無異
                                      書  記  官
中    華    民    國  九十五  年   十一   月   十四   日
                                                      V


司法院資訊處製作；財團法人民間司法改革基金會備份。
